【裁判字號】    99,訴,136
【裁判日期】    990322
【裁判案由】    塗銷土地所有權移轉登記
【裁判全文】
臺灣桃園地方法院民事裁定               99年度訴字第136號
聲  請  人
即  原  告  丙○○
訴訟代理人  張清浩律師
相  對  人
即追加原告  己○○
            戊○○
            丁○○
            甲○○
            庚○○
被      告  乙○○
聲請人與被告乙○○間塗銷土地所有權移轉登記等事件，聲請人
聲請追加原告，本院裁定如下：
    主    文
己○○、戊○○、丁○○、甲○○、庚○○應於本裁定送達五日
內追加為原告。
    理    由
一、聲請意旨略以：桃園縣中壢市○街段37-1地號土地原為訴外
    人傅林美嬌所有，嗣於民國96年5 月3 日以贈與為登記原因
    ，辦理所有權移轉登記予被告乙○○。查傅林美嬌於95年6
    月27日至96年8 月30日在陽明醫院治療期間，已意識不清，
    絕對臥床生活無法自理，無法言語，顯然不可能於96年5 月
    3 日將上開土地贈與被告，又傅林美嬌於96年8 月30日死亡
    ，其繼承人除兩造外，尚有相對人己○○、戊○○、丁○○
    、甲○○、庚○○，因原告係依全體繼承人所公同共有之物
    上請求權及不當得利債權，訴請被告塗銷所有權移轉登記，
    其訴訟標的對於全體繼承人必須合一確定，惟相對人無正當
    理由拒絕同為原告，爰聲請裁定將為起訴之相對人等追加為
    原告。
二、按訴訟標的對於數人必須合一確定而應共同起訴，如其中一
    人或數人拒絕同為原告而無正當理由者，法院得依原告聲請
    ，以裁定命該未起訴之人於一定期間內追加為原告。逾期未
    追加者，視為已一同起訴。第 1 項未共同起訴之人所在不
    明，經原告聲請命為追加，法院認其聲請為正當者，得以裁
    定將該未起訴之人列為原告。但該原告於第一次言詞辯論期
    日前陳明拒絕為原告之理由，經法院認為正當者，得撤銷原
    裁定，民事訴訟法第56條之1 第1 、3 項分別定有明文。此
    係因訴訟標的對於數人必須合一確定而應共同起訴者，該數
    人未共同起訴，其當事人適格即有欠缺，故其中一人或數人
    拒絕同為原告，將使其他人亦無法以訴訟伸張或防衛其權利
    ，自有未宜。為解決固有必要共同訴訟當事人適格之問題，
    乃明文規定法院得依聲請裁定命無正當理由而拒絕共同起訴
    之人追加為原告或擬制其為原告；至於拒絕同為原告是否有
    正當理由，則應由法院斟酌原告起訴是否為伸張或防衛權利
    所必要等情形決定之。旨在解決固有必要共同訴訟當事人適
    格之問題，使該訴訟之原告不因其他依法應共同起訴之人任
    意拒絕同為原告而失其訴訟救濟，同時亦使該其他人於有正
    當理由時得不同為原告，訴訟權之享有同負協力迅速解決訴
    訟之責。又訴訟標的對於數人是否必須合一確定，應依原告
    主張之事實及法律關係定之，非以其主張之權利確實存在為
    前提。故依原告主張之事實及法律關係，其訴訟標的對於數
    人須合一確定者，即有民事訴訟法第56條之1 第1 項規定之
    適用。經本院通知相對人己○○、戊○○、傅祖稅、甲○○
    、庚○○到庭陳述意見，相對人甲○○、庚○○未到庭，亦
    未以書狀陳述意見，而相對人己○○、戊○○、丁○○雖到
    庭陳稱：被繼承人傅林美嬌確有同意將系爭土地贈與被告，
    故原告之請求無理由等語，惟原告之訴有無理由，並非得拒
    絕同為原告之正當理由。前揭土地既為聲請人與己○○、戊○○、丁○○、甲○○、庚○○公同共有，其訴訟標的對於
    其數人即必須合一確定，爰依聲請人聲請，裁定己○○、戊○○、丁○○、甲○○、庚○○應於本裁定送達五日內追加
    為原告。
三、依民事訴訟法第56條之1第1、3項，裁定如主文。
中    華    民    國    99    年    3     月    22    日
                  民事第二庭    法  官  劉佩宜
上列正本證明與原本無異
如對本裁定抗告須於裁定送達後10日內向本院提出抗告狀，並繳
納抗告裁判費新台幣1,000 元。
中    華    民    國    99    年    3     月    23    日
                                書記官  賴柏仲

司法院資訊處製作；財團法人民間司法改革基金會備份。
